臺灣士林地方法院刑事判決　　　　　　　　　　　　九十二年度簡上字第二一八號
　　上　訴　人
　　即　被　告　乙○○
　　選任辯護人　簡旭成律師
右列上訴人即被告因業務侵占案件，不服本院九十二年度士簡字一二七五號，中華民
國九十二年十月六日第一審刑事簡易判決（聲請簡易判決處刑案號：九十二年度偵字
第五二六七號）案件，提起上訴，本院管轄第二審之合議庭，判決如左：
    主  文
上訴駁回。
    事  實
一、乙○○係臺北市○○○路二號燦坤實業股份有限公司（下稱燦坤公司）內湖店之
    銷售員，負責該店內產品之銷售。於民國（下同）九十二年五月十四日下午四時
    三十分許，為向客戶介紹該店內所販售之ＳＡＭＳＵＮＧ牌Ｔ一０八型行動電話
    手機，即以鑰匙打開並取出原置於展示櫃包裝盒內之該款手機一支（手機序號為
    000000000000000號），經介紹後客戶表示無意購買時，本應將
    該手機放回原來展示櫃之包裝盒內，詎其因甚為喜愛該款手機，竟萌生為自己不
    法所有之意圖，將此基於業務上所持有之手機變易為所有之意，伺機藏放於工作
    服之口袋內，侵占入己並帶回家中，其除在該手機裝上自己所有之吊繩以利使用
    外，並於翌日（十五日）至其友人住處借用充電器充電，並插入其行動電話晶片
    卡（下稱ＳＩＭ卡，電話門號為0000000000號）後，對外撥打使用、
    聯絡友人。嗣於同年月十七日晚上九時三十分許，經燦坤公司內湖店店長甲○○
    清點庫存時，發現展示櫃中行動電話手機有短少之情形，實施全店人員安全檢查
    ，發現乙○○持有該手機，始查得上情。
二、案經燦坤公司訴由台灣士林地方法院檢察署檢察官偵查後，聲請簡易判決處刑。
    理  由
一、訊據被告乙○○固坦承於右開時、地，將上開手機帶回家中後即裝上自己之手機
    吊繩、至友人住處充電、且插入自己0000000000號行動電話ＳＩＭ卡
    對外撥打聯絡友人，最後係於公司實施安全檢查時始被查到持有該手機之事實，
    惟矢口否認涉有上開業務侵占罪嫌，辯稱：當天向客人展示該手機後，因客人很
    多怕丟掉，就隨手放入工作服之口袋內忘了放回原處，一直到回家後，才在口袋
    內發現這支手機，發現後原本想要還公司，但怕被懷疑是偷竊，又不知該如向公
    司講，才沒有馬上還，伊裝手機吊繩是為了好玩，又很想知道這支手機的功能，
    才向友人借充電器充電並插入自己之0000000000號ＳＩＭ卡測試功能
    ，於測試中剛好朋友打電話過來，伊才以該支手機回電，並非刻意撥打，且之後
    就將該手機放在公司之私人置物櫃內，未曾再使用，被查獲時手機內裝的是伊另
    一個行動電話號ＳＩＭ卡，並非0000000000號。伊只是不知該如何還
    公司，並非故意要侵占云云。惟查：證人即燦坤公司內湖旗艦店店長甲○○於警
    訊時即證稱：伊在發現展示櫃中行動電話短少後，因為只有員工知道玻璃展示櫃
    鎖頭之鑰匙，故對全店員工實施安檢，並逐一檢查員工攜帶之行動電話，才發現
    被告所持之行動電話與短少之行動電話機身序號、廠牌、型號均相同等語（見偵
    查卷第十頁）明確，其在本院審理中再證稱：「（問：你們公司在九十二年五月
    十七日下午九點三十分實施安檢，發現一支三星牌Ｔ一０八型號手機？）對，當
    天傍晚發現很多手機盒已經被拆封，詢問該股股長原因，他說很多客人要求看實
    物，但為了確認有沒有東西或零件掉了，所以請負責那一股的股長去清點，清點
    後發現有一個三星牌Ｔ一０八手機只剩一個空盒跟一部分零件，裡面的手機、變
    壓器、電池一顆不見了，因為那個地方監視器照不到，而且掉的是小東西，玻璃
    櫃又上鎖，所以我們先檢查店內人員，我們要求他們把置物櫃內的東西，包包、
    身上的東西全部拿出來，檢查後發現乙○○身上手機的型號跟我們找到空盒的型
    號是一樣的，我們再進一步去對手機序號發現是一樣的。（問：你們發現型號、
    序號一樣時，被告有何反應？）我們對出型號一樣時，被告說手機是跟他朋友買
    的，當時對型號時也有另外一位員工也是同樣型號的手機，我們再去對序號，發
    現被告的手機序號跟空盒的手機序號都一樣後，他才說他把手機介紹給客人，因
    為當時客人很多，怕手機不見才把手機放到衣服口袋。（問：你們發現手機時，
    手機狀況如何？）我拿到手機時，是股長交給我的，當時手機內有插入ＳＩＭ卡
    ，ＳＩＭ卡是被告的門號。」、「（問：你們公司置物櫃，是否每個員工有專屬
    的？）是，有鑰匙，是員工自己保管。」、「（問：置物櫃是員工專屬，但主管
    有無鑰匙？）沒有。」、「（問：客人要求看實物時，你們公司有無允許員工拆
    封，若拆封後有無規定如何處理？）可以拆封，通常客人看完後，員工要將東西
    放回原來盒子內，但並沒有要求再把它封回原來的樣子。」、「（問：手機吊飾
    當時有無裝上？提示偵卷第十五頁）這個不是吊飾，是吊繩，我剛剛提到原廠有
    附一個吊飾指的就是這個，應該是吊繩才對，原廠包裝盒內手機跟吊繩是分開放
    的，並不是配裝好的，被拿走的那支手機，原廠所附的吊繩還在盒子內，並沒有
    被拿走，照片上的這支手機上面所附的吊繩跟原廠的那個很像，但並不是原廠的
    那個吊繩，是另外配上去的。」等語（見本院九十三年二月二十五日審筆錄筆錄
    第五至十三頁），足見被告自九十二年五月十四日取得該手機後，即將該手機置
    於自己之實力支配下長達三日，其間不僅裝上自己之手機吊繩以利使用，且遠至
    友人住處充電，並插入自己之0000000000號ＳＩＭ卡對外撥打使用，
    如此舉措，顯非僅是「測試功能」而已；況被告於公司實施安全檢查發現其持有
    之手機與遺失之手機型號一致時，尚且謊稱該手機是向友人購買，於最後查核出
    手機序號亦相同時，始改稱因為怕客人太多，才隨手放入口袋內云云，益見此為
    其畏罪塘塞之詞；且依證人甲○○前開所述，客人看完手機後員工只要將東西放
    回原來盒子內即可，並未要求再把它封回原來的樣子，加以展示櫃均有以鑰匙上
    鎖等情觀之，將向客人展示後之手機放回原位，不僅是員工舉手之勞，且其安全
    性遠較員工自行放入口袋內為高，被告實無理由將該手機徑行放入其口袋內而不
    放回展示櫃之理，其所辯亦與常理不符。又被告辯稱：第二日即將該手機放在公
    司員工置物櫃內未再使用云云，然公司員工置物櫃為員工專用，鑰匙由員工自行
    保管，主管沒有鑰匙，證人甲○○已證述如前，縱被告所辯為真，該手機仍在其
    實力支配之下，若非此次實施安全檢查，公司亦無發現之可能；至於被告又辯稱
    被查獲時手機內裝的是伊另一個行動電話號ＳＩＭ卡，並非000000000
    0號ＳＩＭ卡，然被告於警詢時，已自承自該手機內取出之ＳＩＭ卡門號為00
    00000000號，並於卷附手機及ＳＩＭ卡照片影本上簽認無訛（附於偵查
    卷第十五頁至第十七頁），有上開照片影本五紙在卷可稽，況不論是哪一個ＳＩ
    Ｍ卡，既然均為被告所有且插入該手機內使用，均可見其有將該手機據為己有之
    意，其事後翻供亦不足採信。縱觀上情，若謂被告主觀上無將該手機據為己有之
    意圖，孰能置信？此外，復有贓物認領保管收據一紙在卷可資佐證，本案事證明
    確，被告之犯行洵堪認定。
二、查被告係燦坤公司內湖店之銷售員，負責該店內產品之銷售，為從事業務之人，
    其對於業務上所持有之物即本案手機，侵占入己，核其所為，係犯刑法第三百三
    十六條第二項之業務侵占罪。原審認被告罪證明確，適用刑事訴訟法第四百四十
    九條第一項前段、第四百五十四條，刑法第三百三十六條第二項、第四十一條第
    一項前段，罰金罰鍰提高標準條例第一條前段、第二條之規定，量處被告有期徒
    刑六月，如易科罰金，以銀元三百元折算一日，經核認事用法並無違誤，量刑亦
    稱妥適，上訴人徒否認犯罪，指摘原判決不當並不可採，其提起本件上訴為無理
    由，應予駁回。
據上論斷，應依刑事訴訟法第四百五十五條之一第一項、第三項、第三百六十八條判
決如主文。
本案經檢察官王碧霞到庭執行職務。
中      華      民      國    九十三    年      三      月      十      日
                                  臺灣士林地方法院刑事第一庭
                                      審判長法  官  林  清  吉
                                            法  官  陳  章  榮
                                            法  官  楊  迺  伶
右正本證明與原本無異。
如不服本判決，應於判決送達後十日內，向本院提出上訴狀。
                                            書記官  夏  珍  珍
中      華      民      國    九十三    年      三      月   十一     日
附錄本判決論罪科刑依據之法條：
刑法第三百三十六條第二項：
  對於業務上所持有之物，犯前條第一項之罪者，處六月以上五年以下有期徒刑，得
  併科三千元以下罰金。
